【裁判字號】    91,交訴,164
【裁判日期】    920731
【裁判案由】    公共危險等
【裁判全文】
臺灣新竹地方法院刑事判決                        九十一年度交訴字第一六四號
    公  訴  人  臺灣新竹地方法院檢察署檢察官
    被      告  丙○○
    選任辯護人  陳由銓律師
    被      告  丁○○
右列被告等因公共危險等案件，經檢察官提起公訴（九十一年度偵字第二四七五、四
三○一號），本院判決如左：
    主  文
丙○○於高速公路內側車道逼停他人之車輛，壅塞後方車輛之通行，致生往來之危險
，處有期徒刑捌月。
丁○○部分公訴不受理。
    事  實
一、丙○○於民國九十一年一月三日二十二時二十六分許，駕駛鍾雪所有車號二Ｈ─
    五三八八號之賓士牌自小客車，搭載其配偶鍾雪，沿國道一號中山高速公路由北
    往南方向行駛，行經新竹縣湖口鄉路段南向之內側車道時，因感同向前方由乙○○所駕駛為林鑫琪所有之車號ＪＺ─五八三五號歐寶牌自小客車車速太慢，急欲
    超車，乃以連續閃燈之方式，示意乙○○讓道，惟因未獲置理，竟心生不滿，乃
    基於逼停乙○○所駕駛之前揭自小客車及妨害乙○○行使供公眾通行道路之權利
    之犯意，先超車並再駛回內側車道後行駛在乙○○所駕駛之自小客車前，再以緊
    急煞車之方式，迫使乙○○所駕駛之自小客車減慢速度，繼而以橫行移動於二車
    道之間之「之」字型行駛方式，阻擋乙○○所駕駛之自小客車，進而逕自停車，
    而將乙○○所駕駛之前揭自小客車逼停在國道一號中山高速公路新竹縣湖口鄉路
    段南向七十五公里八百公尺處，罔顧後方來車通行之安全，壅塞後方車輛之通行
    ，致生公眾往來之危險，並妨害乙○○使用供公眾通行道路之通行權利。適有任
    職通用小客車租賃有限公司並擔任司機職務而為從事駕駛業務之人之丁○○，駕
    駛車號ＧＧ─四一七八號營業用小客車自後駛來，在發現乙○○所駕駛之上揭自
    小客車正停放在前開地點之內側車道時，避煞已不及，因而不慎追撞正停放在該
    處由乙○○所駕駛之前開自小客車，致乙○○所駕駛之前開自小客車再往前推撞
  丙○○所駕駛之前揭自小客車，並因而造成乙○○受有背挫傷及頸椎痛之傷害（
    丁○○所涉業務過失傷害部分業經撤回，如後述）。
二、案經乙○○訴由國道公路警察局第二警察隊報請臺灣新竹地方法院檢察署檢察官
    偵查起訴。
    理  由
壹、被告丙○○部分：
    一、訊據被告丙○○矢口否認有前揭犯行，辯稱：當時我是定速在時速九十公里
        行駛，後來我的車被告訴人的車撞了一下，我就開警示燈慢慢停下來，正準
        備下車時，就被後面的車追撞了。而當時因為只是被輕微碰了一下，加上我
        太太在睡覺，她才會沒有感覺。我並沒有如告訴人所講的踩緊急煞車後，以
        「之」字型方式行駛，否則又怎麼會沒有煞車痕。當時我們三人在那裡，告
        訴人就問我為什麼不讓他，我跟他說路是公共的，但我並沒有跟他講路是你
        開的，讓你作老大這些話，而被告丁○○是因案發後一直和告訴人有接觸，
        才也會說我有講這些話。而且果真如告訴人所說我有在他前方踩緊急煞車及
        呈「之」字型行駛，為何他在警察第一次訊問時不如此陳述，且當時反而說
        是他撞到我的車云云。又被告丙○○之選任辯護人另辯稱：警員曾至現場勘
        驗，並無煞車痕，再者，如果被告丙○○的車子真呈「之」字型行駛，那麼
        告訴人的車子為了駛離，必是忽而行駛外側車道，忽而行駛內側車道，被告
        丙○○的車也必定是忽左忽右，如是兩車之間必發生左右之差距，然案發當
        日，被告丙○○、告訴人及被告丁○○的車是呈一直線排列而停止在該處，
        且被告丙○○的車和告訴人的車均方正停在內側車道內，可見告訴人之說詞
        並不真實等語。經查：
        （一）右揭事實業據告訴人乙○○於歷次警訊及偵審時指訴及具狀陳述綦詳
              （見九十一年度偵字第二四七五號偵卷【以下簡稱二四七五號偵卷】
              第四四、四六頁、本院卷第一宗第二十、二一、四四、四五頁、第二
              宗第四十頁），且為被告丁○○於偵訊時供述：我在現場有看到蔡燦
              雄對乙○○很兇的說「這路是你開的，讓你作老大」，乙○○就說沒
              有，沒有，很膽怯的樣子。而丙○○的車受損狀況輕微，如果是二次
              追撞，狀況應該較為嚴重，所以乙○○講的話比較實在等語在卷（見
              二四七五號偵卷第四四頁、本院卷第二宗第三八頁背面），並有內政
              部警政署國道公路警察局道路交通事故調查處理暨審核陳報單、內政
              部警政署國道公路警察局第二警察隊交通事故現場草圖及道路交通事
              故調查報告表各一份、現場照片十八幀、告訴人所提出之估價單二份
              附卷可稽（見二四七五號偵卷第十二至十四、十六至二一、五六至五
              九頁），足認告訴人所指訴上情非虛。
        （二）第查，被告丙○○雖一再辯稱：當時是因遭告訴人所駕駛之自小客車
              輕微碰撞，才會停在內側車道上云云，然此已為告訴人堅決否認而指
              訴稱：當時我行駛在內側車道，發現後面被告丙○○所開的車逼近，
              而且在閃燈，我看一下自己的儀表板，發現我的車速已經不慢，所以
              我不想讓他，而且當時車子很少，後來他就從我的右側超車，切入內
              側車道，並且踩煞車，車速慢慢降下來，我就往右邊的車道靠，被告
              丙○○的車也在我的前面往右邊靠，所以我們的車就在那邊呈『之』
              字型行駛，他後來把車窗搖下來，揮手示意我往前開，等我往前開時
              ，他又往我的右邊擠過來，我沒有辦法走，所以就被他擋在內側車道
          。（你們雙方停車之前，二車有沒有接觸過？）沒有等語綦詳（見本
              院卷第一宗第二一頁），並經證人即被告丙○○之配偶鍾雪於偵訊時
              證述：當時我在車上閉目養神，突然感覺車子被人自後面撞了一下，
              ‧‧‧我轉頭有看到是三輛車的追撞等語在卷（見二四七五號偵卷第
              七一頁），二者互核相符。參以，被告丁○○因避煞不及往前追撞告
              訴人所駕駛之前開自小客車，進而推撞被告丙○○所駕駛之上揭自小
              客車之前，被告丙○○和告訴人原先各自所駕駛之自小客車均已是處
              於靜止之狀態，且在被告丁○○所駕駛之前揭自小客車和被告丙○○
              所駕駛之上開自小客車之間，尚有告訴人所駕駛之上揭自小客車停在
              中間，故而可以抵銷部分追撞之衝力，然即便如此，當被告丁○○追
              撞告訴人所駕駛之上揭自小客車，並導致告訴人所駕駛之前開自小客
              車往前推撞被告丙○○所駕駛之前開自小客車時，坐於被告丙○○所
              駕駛之前揭自小客車內之證人鍾雪猶仍可感覺到其所搭乘之自小客車
              有被撞擊，已如前述，而被告丙○○和告訴人於雙雙停車在案發地點
              之內側車道前，被告丙○○是定速在時速九十二公里之速度行駛，告
              訴人則是以時速九十五公里至一百公里之速度行駛等情，已據雙方分
              別自承在卷（見二四七五號偵卷第四二、四六頁），是以在被告蔡燦
              雄及告訴人均為如此高速行駛之情況下，倘被告丙○○所辯曾遭告訴
              人所駕駛之自小客車碰撞等情為真，僅為閉目養神之證人鍾雪斷不可
              能對此碰撞毫無感覺，且被告丙○○所駕駛之自小客車亦不可能僅受
              有如車損照片（見二四七五號偵卷第十六頁）中所示之車後保險桿及
              下方車殼處略有凹陷如此輕微之損害。再者，國道一號中山高速公路
              為南北往來之交通要道，車輛往來頻繁，且車速極快，行車稍一不慎
              即易釀成重大事故，縱使案發時間為二十二時許，衡情斯時往來車輛
              應較為稀少，然也因如此，更易因夜間視線不若白天光線充足，且來
              往車輛因車數較少不免速度加快等情，而更增加危險性，是以，苟非
              被告丙○○確駕駛前揭自小客車將告訴人所駕駛之前開自小客車逼停
              在高速公路內側車道，而僅係雙方發生輕微之碰撞，被告丙○○及告
              訴人當不致均馬上將各自所駕駛之自小客車停放在車輛往來頻繁，且
              車速極快，並具高度危險性之高速公路內側車道，而將自身置於高度
              危險之境。而本案經送國立交通大學鑑定結果，亦認高速公路上輕微
              追撞而雙方立即停於內車道不合常理，時速九十公里被自後或側向撞
              擊將產生極大失控，兩車很難近距離端正停止，況本案前車（即被告
              丙○○所駕駛之車輛）係賓士汽車，後車（即告訴人所駕駛之車輛）
              係歐寶汽車，兩車性能等級與重量均極懸殊，車流狀況良好下，內車
              道小（輕）車追撞大（重）車的情況亦屬特例。前車乘客（即指證人
              鍾雪）於地檢署，就檢察官隔離訊問：覺得在車上感覺車子是一次的
              追撞還是二次追撞？明確指稱：感覺是撞了一下。研判應非乙○○所
              駕駛之車輛自後擦撞丙○○所駕駛之自小客車保險桿後，才導致邱垂
              勳及丙○○所駕駛之車輛均停車等情，有國立交通大學行車事故鑑定
              分析意見書一份在卷足佐（見本院卷第二宗第十頁），益徵告訴人前
              開指訴應與事實相符而可採信，被告丙○○此部分所辯顯與常情有違
              ，亦與實情不符，不足採信。
        （三）次查，被告丙○○雖辯稱：如果我真有一再踩煞車之情形，為何無煞
              車痕云云，然此已為告訴代理人陳述：如果僅是踩放、踩放，而且是
              輕微的踩煞車，不會有煞車痕等語在卷（見本院卷第一宗第二五頁）
              ，並經證人即承辦員警甲○○於本院調查時結證述：當時第一輛車和
              第二輛車都是停在內車道，現場只有被告丁○○的車有煞車痕。（據
              告訴人說當時是因為被告丙○○超車到他前面後，有以變換車道或踩
              煞車或「之」字型方式行駛而導致他停車，後來被告丁○○的車因為
              煞車不及，才會撞上告訴人乙○○的車而留下煞車痕？）如果是這種
              方式變換車道或煞車也不會留下跡證。另外，我要補充說明的是，如
              果被告是以踩煞車的方式來迫使告訴人停車，那麼也是輕微的煞車，
              否則他將煞車踩到底，告訴人早就撞上來。（如果是這種輕微的煞車
              ，而不是踩到底的話，會不會有煞車痕？）不會等語明確（見本院卷
              第一宗第三九至四三頁），是以被告丙○○以未有煞車痕一節而辯稱
              並未以緊急煞車及「之」字型方式行駛云云，即難憑採。再者，被告
              丙○○之選任辯護人另辯稱：如果是「之」字型方式行駛，那麼在忽
              而在左，忽而在右之情形下，不可能是直線停車等語，然此已為告訴
              人陳稱；當時丙○○最後一個動作是開車窗示意要我往前開，我往前
              開時，他又從右邊進入我的車道，在我正前方，為了避免撞到他，我
              只好緊急煞車，而且我當時沒有辦法再轉出去，就被逼停，而且很正
              的停在內車道，他就停在我的正前方等語明白（見本院卷第二宗第四
              二頁背面），是以被告丙○○既為阻擋及攔停告訴人所駕駛之車輛，
              故而在超車後行駛在告訴人前方，藉著車型及速度之優勢，視告訴人
              所駕駛車輛之方向而調整、變換本身所駕駛自小客車之行駛方向，刻
              意阻擋在前方，則當被告丙○○所駕駛自小客車恰好在前方，告訴人
              所駕駛之車輛亦為避免撞擊到被告丙○○所駕駛之車輛，因而猛然停
              車，是以二車方呈直線停止在同一車道上，亦非不可能，從而選任辯
              護人前開所辯，尚嫌率斷，自難採信。
        （四）又查，告訴人雖於案發後在內政部警政署國道公路警察局南下湖口服
              務區處為警訊問時，指訴稱：我當時見前車二Ｈ—五三五八號車突然
              緊急煞車，我跟著煞車，我車減速約剩時速十公里，車子已快停止狀
              態，行駛內側車道等語在卷（見二四七五號卷第八頁），而並未明白
              陳述：係遭被告丙○○超車在前後，其再以緊急煞車及「之」字型方
              式行駛，遂被逼停等情，固為告訴人所不否認，然告訴人之所以在湖
              口服務站做筆錄時，沒有講述上情，是因為在車禍現場，車輛要被拖
              吊之前，被告丙○○曾很兇的對告訴人說，你再講，你再講，會找小
              的把你作掉，故而告訴人才不敢把發生車禍的真實情況講出來等情，
              業據告訴人指述在卷（見本院卷第二宗第四一頁背面），核與被告龔
              鈺惠所供述：他們當時在發生糾紛的時候，我有聽到丙○○對乙○○
              說，道路你在作老大，乙○○就說沒有，沒有，很膽怯的樣子等語大
              致相符（見本院卷第二宗第三八頁背面）。雖被告丙○○辯稱：是因
              丁○○和告訴人有聯絡，才會如此陳述云云，然被告丁○○之所以會
              和告訴人有所聯繫，係因商議民事賠償之問題，且被告丁○○在尚未
              與告訴人達成和解之前，於偵訊時其即已供陳：有聽到丙○○很兇的
              對告訴人說，這路是你開的，讓你做老大等語在卷（見二四七五號偵
              卷第四四頁），足認其並非迄至本院方為上揭供述至明，而被告蔡燦
              雄復未提出被告丁○○因迴護告訴人是以故為偏頗供述之具體證據資
              料供本院調查以證被告丁○○所為上揭供述確與事實不符，從而被告
              丁○○前開所為供述自堪採信。而被告之身高為一百七十六公分、體
              重為八十七公斤，告訴人之身高卻是一百六十四公分，體重為六十公
              斤，已為雙方自承在卷（見本院卷第二宗第四三頁），足見雙方之體
              型有一定之差距，則在面對具有優勢體型且口出惡言之被告丙○○時
              ，告訴人因之畏懼，是以在初次警訊時不敢盡述案發經過之真實情形
  ，而僅敢大致陳述：被告丙○○有緊急煞車之情況等語，亦屬符合常
              情。被告丙○○僅執告訴人第一次警訊時所言，而辯稱確係告訴人所
              駕駛之車輛碰撞其所駕駛之自小客車云云，顯難採信。
        （五）再查，本案發生當時，被告丙○○及告訴人之車速均高達時速九十公
              里以上等情，已為雙方所不否認，被告丙○○竟為一時讓道與否之糾
              紛，即以超車在前方後，故意在告訴人所駕駛車輛前以踩緊急煞車及
              「之」字型方式行駛之方法，將告訴人所駕駛之前開自小客車逼停在
              內側車道，對於高速行駛之車輛，已造成隨時會發生踫撞之危險，而
              在案發當時屬夜間視線較差之時段，危險性更為提高，之後告訴人所
              駕駛之自小客車亦果遭被告丁○○所駕駛之自小客車追撞（如後述）
              ，更已嚴重危害往來行車安全，顯已致生高速公路上公眾往來之危險
              。綜上所述，本案事證明確，被告丙○○前揭犯行堪以認定，應予依
              法論科。
    二、核被告丙○○在高速公路上，超車在前方後，故意以踩緊急煞車及「之」字
        型方式行駛，而逼停他人之車輛之方法，致生往來之危險，並妨害告訴人乙○○使用供公眾通行道路之權利，是其所為，係犯刑法第一百八十五條第一
        項之妨害公眾往來安全罪及同法第三百零四條第一項之強制罪。被告丙○○
        以一行為犯上開二罪，屬想像競合犯，應依刑法第五十五條之規定，論以一
        法定刑較重之刑法第一百八十五條第一項之妨害公眾往來安全罪。爰審酌被
        告丙○○雖無前科犯行，然於高速公路行駛中，僅因讓道之細故，即恣意逼
        停他人車輛，罔顧公眾生命財產之交通往來安全，惡性非輕，甚且，於案發
        現場仍對告訴人口出惡言，於本院審理時更一再羅織事實，飾詞辯解，足認
        犯後並無悔意，態度不佳等一切情狀，量處如主文所示之刑，以資懲儆。
貳、被告丁○○部分：
    一、按告訴乃論之罪，告訴人於第一審辯論終結前得撤回其告訴，又告訴經撤回
        者，應諭知不受理之判決，刑事訴訟法第二百三十八條第一項、第三百零三
        條第三款定有明文。
    三、查本件告訴人乙○○告訴被告丁○○業務過失傷害案件，公訴人認係觸犯刑
        法第條第二百八十四條第二項前段之業務過失傷害罪，依同法第二百八十七
        條之規定，須告訴乃論。茲據告訴人具狀撤回其告訴，有撤回告訴狀一份在
        卷足稽（見本院卷第一宗第五十頁），依照首開說明，被告丁○○部分應諭
        知不受理之判決。
據上論斷，應依刑事訴訟法第二百九十九條第一項前段、第三百零三條第三款，刑法
第一百八十五條第一項、第三百零四條第一項、第五十五條，罰金罰鍰提高標準條例
第一條，判決如主文。
本案經檢察官鍾曉亞到庭執行職務。
中      華      民      國    九十二    年      七      月    三十一    日
                            臺灣新竹地方法院刑事第二庭
                                    法  官  楊  惠  芬
右正本證明與原本無異。
如不服本判決，應於判決送達後十日內向本院提出上訴狀( 應附繕本 )，上訴於
臺灣高等法院。
                                    書記官  鄭  明  枝
中      華      民      國    九十二    年      七      月    三十一    日
附錄本案論罪科刑法條：
刑法第一百八十五條第一項：
損壞或壅塞陸路、水路、橋樑或其他公眾往來之設備或以他法致生往來危險者，處五
年以下有期徒刑，拘役或五百元以下罰金。
刑法第三百零四條第一項：
以強暴、脅迫使人行無義務之事或妨害人行使權利者，處三年以下有期徒刑、拘役或
三百元以下罰金。


司法院資訊處製作；財團法人民間司法改革基金會備份。
